【裁判字號】    98,交聲,292
【裁判日期】    980930
【裁判案由】    違反道路交通管理處罰條例
【裁判全文】
臺灣宜蘭地方法院交通事件裁定         98年度交聲字第292號
移送  機關  交通部公路總局臺北區監理所宜蘭監理站
異  議  人
即受處分人  乙○○
上列異議人即受處分人因違反道路交通管理處罰條例案件，對於
交通部公路總局臺北區監理所宜蘭監理站民國98年7月8日所為之
宜監字第裁43-Q00000000號處分，聲明異議，本院裁定如下：
        主  文
異議駁回。
        理  由
一、原處分意旨略以：異議人即受處分人乙○○所有之車牌號碼
    IU-9870號自用小客貨車，因不依限期於民國92年1月4日參
    加定期檢驗，經交通部公路總局臺北區監理所宜蘭監理站（
    下稱宜蘭監理站）於92年9月8日以宜監字第裁00-000000000
    號裁處罰鍰新臺幣（下同）1千4百元，並自同日起註銷牌照
    ，詎異議人仍於98年5月13日11時4分，將該車交由甲○○駕
    駛，於行經宜蘭縣宜蘭市○○路，因使用註銷之牌照行駛道
    路，經宜蘭縣政府警察局交通隊警員陳章士攔停製單舉發。
    嗣經原處分機關依道路交通管理處罰條例第12條第1項第4款
    、第2項、違反道路交通管理事件統一裁罰基準及處理細則
    第44條第1項規定，裁處罰鍰5千4百元，並扣繳牌照。
二、聲明異議意旨略以：異議人已6、7年未使用車牌號碼IU-987
    0號自用小客貨車，異議人因未曾收到宜蘭監理站註銷牌照
    之裁決書，故並不知悉該車牌照業經註銷，始於98年5月間
    請修車廠代為整理後欲再使用，並於98年5月13日委託從事
    汽車代辦業務之甲○○駕駛該車前往宜蘭監理站辦理車輛檢
    驗事宜，並非有意違規，請求撤銷原處分等語。
三、按汽車檢驗分為申請牌照檢驗、定期檢驗及臨時檢驗三種；
    汽車檢驗應按指定日期將車輛駛往公路監理機關檢驗場所或
    指定地點接受檢驗；領有牌照之汽車，其出廠年份，自用小
    客車未滿5年者免予定期檢驗，5年以上未滿10年者，每年至
    少檢驗1次，10年以上者每年至少檢驗2次，道路交通安全規
    則第35條、第36條及第44條第1項分別定有明文。次按汽車
    不依限期參加定期檢驗或臨時檢驗者，處汽車所有人9百元
    以上1千8百元以下罰鍰；逾期1個月以上者並吊扣其牌照，
    至檢驗合格後發還，逾期6個月以上者，註銷其牌照；汽車
    有使用註銷之牌照行駛者，處汽車所有人3千6百元以上1萬
    零8百元以下罰鍰，並禁止其行駛，該牌照扣繳之，道路交
    通管理處罰條例第17條第1項、第12條第1項第4款、第2項亦
    定有明文。
四、經查：
  (一)異議人即受處分人乙○○於上揭時、地，將車牌號碼IU-987
    0號自用小客貨車交由甲○○駕駛，行經宜蘭縣宜蘭市○○
    路，因「使用註銷之牌照行駛」為警攔停製單舉發之事實，
    為異議人所不爭執（見本院卷第24頁），核與證人甲○○、
    陳章士於98年8月11日本院訊問時證述情節相符（見本院卷
    第25頁至第29頁），並有宜蘭縣政府警察局Q00000000號舉
    發違反道路交通管理事件通知單、車牌號碼IU-9870號自用
    小客貨車行車執照、汽車車籍查詢資料各1份附卷可稽（見
    本院卷第7頁至第8頁），異議人有前揭違規之事實，堪以認
    定。
  (二)異議人雖辯稱：伊未曾收受宜蘭監理站所為註銷牌照之裁決
    書，伊不知悉該車牌照業經註銷云云。惟查：異議人所有之
    上開車輛前於92年1月4日因逾期未參加定期檢驗，經宜蘭監
    理站於92年9月8日以宜監字第裁00-000000000號裁處罰鍰1
    千4百元，並自同日起註銷牌照，而該裁決書於92年9月13日
    送達宜蘭縣宜蘭市○○路○段249巷17號4樓異議人戶籍地，
    由異議人蓋章收受，此有該裁決書、中華民國郵政掛號郵件
    收件回執、個人基本資料查詢結果各1份在卷足憑（見本院
    卷第12頁、第15頁），堪認該裁決書已合法送達予異議人。
    況異議人於98年8月11日本院訊問時亦供承：伊委託甲○○
    代驗車牌號碼IU-9870號自用小客貨車前，已知悉該車因未
    依期限參加檢驗，業經宜蘭監理站註銷牌照等語（見本院卷
    第30頁）。可證異議人確有收受上開裁決書，並知悉車牌號
    碼IU-9870號車輛牌照已於92年9月8日經宜蘭監理站逕行註
    銷，則該車牌照既經註銷，在其尚未重新領用新牌照前，依
    法自不得行駛該車。是異議人仍以前詞置辯，顯不足採。
  (三)又異議人固辯稱：伊於98年5月13日11時4分係委託甲○○駕
    駛該車前往宜蘭監理站辦理車輛檢驗事宜，並無違規之故意
    云云。惟查：
  1.按汽車在未領有正式牌照前，如有駛往公路監理機關接受新
    領牌照前檢驗者，應申領臨時牌照，道路交通安全規則第18
    條第2款定有明文。又汽車牌照，經吊銷或註銷者，非經公
    路主管機關檢驗合格，不得再行請領。但依道路交通管理處
    罰條例第65條第1款之規定經處分吊銷汽車牌照或駕駛執照
    者，由公路主管機關逕行註銷者，非滿6個月不得再行請領
    ，道路交通管理處罰條例第66條亦有明文。承前所述，異議
    人明知其所有之車牌號碼IU-9870號自用小客貨車牌照業於9
    2年9月8日經宜蘭監理站逕行註銷，則依上開規定，異議人
    於98年5月13日11時4分委由甲○○駕駛該車欲駛往宜蘭監理
    站接受新領牌照前檢驗，應先向宜蘭監理站繳驗國民身分證
    等相關證明文件，申領臨時牌照後，再將車輛駛至宜蘭監理
    站檢驗，合格後經宜蘭監理站核發牌照，始得行駛於道路甚
    明。而異議人既領有駕駛執照，則其對上開規定自難諉為不
    知，縱有疑問，異議人可洽詢宜蘭監理站相關承辦人員，而
    為適法之處理，異議人捨此不為，亦難謂毫無過失。
  2.且按違反行政法上義務之行為非出於故意或過失者，不予處
    罰，行政罰法第7條第1項定有明文。而道路交通管理處罰條
    例所規定之裁罰，本屬行政罰之性質，因此行為人如對於違
    反行政法義務之行為有故意或過失者，即應受處罰。本件異
    議人既明知該車輛之牌照業經註銷，仍委由甲○○駕駛懸掛
    上開遭註銷牌照之車輛於道路，異議人上開違反禁止規定而
    應受行政罰之行為，無論出於故意或過失均應受處罰，是異
    議人仍以前詞置辯，顯不足採。
五、綜上所述，本件異議人既然有上開違規之事實，原處分機關
    據以援引道路交通管理處罰條例第12條第1項第4款、第2項
    、違反道路交通管理事件統一裁罰基準及處理細則第44條第
    1項規定，裁處5千4百元罰鍰，並扣繳牌照，於法並無不當
    ，本件異議為無理由，應予駁回。
六、據上論斷，應依道路交通管理處罰條例第87條第2項、道路
    交通案件處理辦法第19條，裁定如主文。
中    華    民    國    98    年    9     月    30    日
                  交通法庭法  官  蘇錦秀
以上正本證明與原本無異。
如不服本裁定，應於裁定送達後5日內向本院提出抗告狀。（需
附繕本）
                          書記官  劉晨輝
中    華    民    國    98    年    10    月    1     日


司法院資訊處製作；財團法人民間司法改革基金會備份。
